臺灣高雄地方法院刑事判決　　　　　　　100年度易字第189號
公　訴　人　臺灣高雄地方法院檢察署檢察官
被　　　告　黃益信
選任辯護人　吳玉豐律師
上列被告因妨害自由案件，經檢察官提起公訴（99年度偵續字第
504 號），本院判決如下：
    主  文
黃益信犯恐嚇危害安全罪，處有期徒刑月，如易科罰金，以新
臺幣壹仟元折算壹日。
    事  實
一、黃益信經營馬場，因蔡淑美之子李東樺慫恿其員工陳艾欣離
    職，心生不滿，於民國99年4 月15日20時許，前往李東樺任
    職之高雄市○○區○○路3 巷21之1 號「全家便利商店」理
    論，見蔡淑美在場，竟基於恐嚇之犯意向蔡淑美恫稱：「花
    幾百萬都沒有關係，要你兒子腦漿用噴的」、「你也是聽不
    懂，連妳也一起噴過去」、「剛才與我同行之友人是竹聯的
    ，沒差妳這個」、「我要在這裡等，看妳住在哪裡，連妳家
    也撞下去」等加害生命、身體、財產之語，並踢翻店外之桌
    子，丟擲椅子，致蔡淑美心生畏懼，以電話將上開恐嚇言語
    轉知李東樺，黃益信見狀在旁大聲喊話促將上開恫嚇言語轉
    告李東樺，致李東樺亦心生畏懼，足生危害於安全。
二、案經蔡淑美、李東樺訴由臺灣高雄地方法院檢察署檢察官偵
    查起訴。
    理  由
一、按被告以外之人於偵查中向檢察官所為之陳述，經具結且無
    顯有不可信之情況者，始得為證據，刑事訴訟法第158 之3
    條、第159 條之1 第2 項定有明文。證人李東樺於偵查中所
    為之證述未經具結，且經被告及辯護人爭執證據能力，是依
    前開規定，應無證據能力。
二、按被告以外之人於審判外之陳述，雖不符刑事訴訟法第159
    條之1 至第159 條之4 之規定，而經當事人於審判程序同意
    作為證據，法院審酌該言詞陳述或書面陳述作成時之情況，
    認為適當者，亦得為證據。當事人、代理人或辯護人於法院
    調查證據時，知有第159 條第1 項不得為證據之情形，而未
    於言詞辯論終結前聲明異議者，視為有前項之同意，同法第
    159 條之5 第1 、2 項分別定有明文。除上開證據外，本判
    決所引用之其他傳聞證據，當事人及辯護人迄未於本案言詞
    辯論終結前聲明異議，依前開法條之規定，視為當事人已同
    意援引作為證據，且經本院審酌該等言詞陳述或書面陳述作
    成時之情況及證據取得過程等節，認為適當，可以作為認定
    事實之依據。
三、訊據被告固坦承於事實欄所載之時、地曾要求蔡淑美轉告李
    東樺出面處理其馬場女員工離職乙事，惟矢口否認有何恐嚇
    之犯行，辯稱：我只有講「我要在這裡等」、「跟她回去看
    他住在哪裡」，是要蔡淑美找她先生出來看如何處理此事，
    踢翻桌子、丟擲椅子僅為發洩情緒，沒有恐嚇的意思云云。
  (一)經查被告因不滿李東樺慫恿其員工陳艾欣離職，故於上揭時
    、地向蔡淑美恫稱：「花幾百萬都沒有關係，要你兒子腦漿
    用噴的」、「你也是聽不懂，連妳也一起噴過去」、「剛才
    與我同行之友人是竹聯的，沒差妳這個」、「我要在這裡等
    ，看妳住在哪裡，連妳家也撞下去」等加害生命、身體之事
    恐嚇蔡淑美，要求李東樺出面處理，並踢翻店外桌子、丟擲
    椅子，並於蔡淑美以電話轉知其子李東樺時，在旁大聲喊話
    促將上開言語告知李東樺，致其2 人均心生畏懼等事實，業
    據證人即告訴人蔡淑美迭於警詢、偵訊、本院審理中證述：
    被告說他花幾百萬元都沒有關係，要我兒子腦漿用噴的，因
    為我說可能是因為是陳艾欣工作不喜歡，李東樺請她離職，
    被告聽到後不滿就說，妳這個人聽不懂，連妳一起噴過去，
    我趕快打電話給李東樺時，被告有跟過來在後面講說要李東
    樺腦漿用噴的，我就轉告給李東樺，之後被告送朋友回去，
    折返後又激動的告訴我剛剛那個是竹聯的，身上案件很多不
    差妳一個，並告訴我他要在這裡等，要知道我家在哪裡，連
    我家也要撞下去，被告還有踢桌子、椅子等語（見偵卷第23
    、24、66頁、本院卷第32頁）；與證人李東樺於本院審理中
    證述：當時我母親蔡淑美打電話給我，有聽到黃益信在後面
    說「你跟他講... 」，我母親就將黃益信恐嚇的話告訴我等
    情節互核相符（警卷第3 至4 頁、偵卷第9 至11頁）；復有
    現場監視錄影畫面照片30張（見偵卷82至93頁）在卷可佐；
    且被告亦供承與蔡淑美溝通過程，因急躁又有吃藥，口氣兇
    惡，曾講一些生氣、嚇人的話，例如我在這裡等、要跟著蔡
    淑美回去，要自己去找李東樺等語，後來有踢桌子、丟椅子
    發洩情緒等情，供承不諱（見偵卷第24頁、本院審卷第20
    頁、本院卷第53頁），與證人證述情節大致相合。又證人即
    全家便利商店店長配偶尤美雲於本院審理中證稱：被告和朋
    友當天到我們店裡講陳艾欣的事，從頭到尾大小聲且咆哮，
    蔡淑美打電話給李東樺時，被告在旁邊一直念，發生事情那
    兩個月我都很害怕，事後99年5 月8 日蔡淑美找我時，我是
    憑著我的印象回答他的等語，堪認被告於上開時、地確曾陳
    述足以讓人心生畏懼之言語至為明確。又前開99年5 月8 日
    蔡淑美（下稱A ）及其子李東霖（下稱C ）與尤美雲（下稱
    B ）之對話錄音，經本院當庭勘驗結果其內容：
    「（9 分55秒至10分47秒）
      A ：我長到這麼大第一次感到這麼恐懼，妳看他那樣給我
          指指，指這樣讓東樺腦漿用噴的..。
      C：我只是想知道，因為當初說什麼腦漿用噴的，我覺得
         這就很誇張了，是那個黃益信講的嗎？還是他的朋友
         ？
      B ：對，黃益信講的，他的朋友不會講這種話。
      （24分59秒至25分01秒；26分25秒至27分06秒）
      B：我那時不是跟你說你這個不處理掉，連你媽媽來都。
      A：對阿，你看到我都要噴過去。
      B ：不是我是說那個... 不只這樣，懂意思嘛... 其實他
          那時候說要腦漿怎樣我是覺得他是把他放大所以我不
          會害怕... 我一直覺得這件事不單純，一直跟媽媽說
          要處理。
      （37分55秒至42分03秒）
      A ：我會緊張是怎樣，剛開始他坐下來就跟我嗆說我們這
          邊的警察他都認識啦。
      B ：話說回來啦，他那天在說腦漿什麼我沒有在怕他，不
          過我是怕他說真的錢灑出來，下面的人都出來了...。
      （57分12秒至57分17秒）
      A ：他說剛才那個竹聯的，他身上還有好幾案，不差你這
          個，慘了越來越嚴重耶。所以到現在我們都還非常害
          怕。
      B ：淑美我跟你說，我會覺得事情嚴重是因為這個是有可
          能的，他錢灑出來是有可能的，所以跟你講說一定要
          怎樣怎樣就是這樣，因為這是真的會。」
    有勘驗筆錄1 份在卷可佐（見本院卷第22至27頁），由證人
    尤美雲案發後與蔡淑美之對話，針對被告曾要讓李東樺腦漿
    噴出、剛才那是竹聯的，身上好幾案等語加以論述，並肯認
    屬實，益見被告確於上開時、地以事實欄所載之言語恫嚇蔡
    淑美至明。
  (二)再查證人尤美雲雖於99年6 月3 日偵查中證稱：對於被告對
    蔡淑美說要花1 、2 百萬元，讓你兒子腦漿用噴的沒有印象
    ，沒有聽到你這個聽不懂、我連你也一起噴等語（見偵卷第
    70 頁 ），然於99年10月25日對於檢察官以錄音光碟內容提
    示時證稱：我現在印象模糊，那就以99年5 月8 日當天我跟
    他們講的話的錄音帶為準等語（見偵續卷第37頁），可見證
    人表示係因記憶模糊，始於99年6 月3 日偵查中證稱對於被
    告當日所為之恫嚇言語沒有印象、沒聽到，應以其於99年5
    月8日 與蔡淑美所述為準。至證人尤美雲雖於本院審理中證
    稱：99年5 月8 日是順著蔡淑美的話講，是因為蔡淑美多次
    跟他提及此事，可能記憶重疊，當時算是要應付蔡淑美云云
    （見本院卷第29頁），然綜觀上開勘驗筆錄，尤美雲係與蔡
    淑美討論如何因應被告恐嚇言語之方法，並多有提出建議，
    對於李東霖以誘導方式詢問時，亦有表達意見加以更正，可
    見係出於個人記憶，非單純順應蔡淑美等人話語陳述；況檢
    察官針對如係記憶重疊，如何糾正等情加以詰問證人尤美雲
    時，證人尤美雲即證稱：應該是憑著我的印象回答，我不知
    道當時為何我會這樣講等語（見本院卷第29頁背面）加以迴
    避，又參佐被告於本案發生後隔日曾砸毀證人尤美雲所經營
    商店，足證其於本院審理中礙於被告在庭之壓力所為證述，
    顯係迴護被告之詞，不足採信。另全家便利商店店長蘇建華
    雖於偵查中結證：當場我沒有聽到被告有說花1 、2 百萬讓
    妳兒子腦袋開花，妳聽不懂我連你一起噴，只有聽到被告重
    複講說為何他會那麼生氣等語（見偵卷第69、70頁），惟證
    人尤美雲證稱：當時我先生在旁邊來來去去等語（見本院卷
    第28 頁 背面），則證人蘇建華亦可能因與己身無關，在旁
    未細聽致無印象，故難以證人蘇健華所證作為對被告有利之
    認定。末辯護人辯護意旨雖稱蔡淑美、李東樺因被告傷害案
    件，積怨已深，故為不利之證述，然被告所涉傷害案件，業
    於100 年2 月15日經本院以99年度審易字第4412號判處有期
    徒刑1 年，有該案判決在卷可參，被告對其傷害之行為，已
    擔負應有之刑事責任，告訴人蔡淑美、李東樺並無另行虛構
    事實以追究被告傷害行為之必要。且承前所述，被告要求蔡
    淑美轉知李東樺處理其馬場員工陳艾欣乙事時，業已情緒不
    穩，口氣兇惡，並踢、擲桌椅，則其因內心憤怒以言語威嚇
    促蔡淑美、李東樺儘快處理此事，亦核與經驗法則相符，證
    人蔡淑美、李東樺所證，自足堪以採信，辯護人所辯，僅為
    臆測之詞，難以憑採。
  (三)按恐嚇罪之成立，係僅以通知加害之事使人恐怖為已足，不
    必果有加害之意思，更不能有實施加害之行為；所謂恐嚇，
    指凡一切言語、舉動足以使人生畏怖心者均屬之，而該言語
    是否足以使他人生畏怖心，被害人是否心生畏懼，應本於社
    會一般觀念衡量，依客觀經驗法則而為判斷。自被告所為言
    語：「花幾百萬都沒有關係，要你兒子腦漿用噴的」、「你
    也是聽不懂，連妳也一起噴過去」、「剛才與我同行之友人
    是竹聯的，沒差妳這個」、「我要在這裡等，看妳住在哪裡
    ，連妳家也撞下去」，連同其口氣兇惡及踢擲桌椅等舉止，
    相互以觀，自係危害他人生命、身體、財產安全之惡害通知
    ，足以使人心生畏怖；告訴人蔡淑美與李東樺係母子關係，
    二人證述聽聞上開話語後，心生畏懼，自堪信採。
  (四)被告另辯稱李東樺當晚仍與陳艾欣出遊並無心生畏懼，且其
    並無要求蔡淑美轉知李東樺，踢翻桌子、丟擲椅子僅發洩情
    緒云云，但查：
  1.證人陳艾欣雖於本院證稱：當天我接獲李東樺電話說被告有
    去找他媽媽，要我趕快回去看一下有無發生什麼事，我有去
    找老闆即被告，後來我有與李東樺出去玩，他並沒有害怕等
    語（見本院卷第46、47頁），惟倘李東樺未接獲蔡淑美轉知
    並心生恐懼，何以立即催促陳艾欣前往被告所經營之馬場處
    理？又當晚一同出遊乙事業經證人李東樺否認在卷（見本院
    卷第44頁），則證人陳艾欣所證是否為真，已無疑義；矧陳
    艾欣陳稱，與被告間現仍具有僱傭關係，未經本院傳訊，係
    由被告通知偕同到庭（見本院卷第47頁），益見其所證係迴
    護被告之詞，殊難憑採。
  2.另被告雖辯稱並無要求蔡淑美轉知李東樺，然證人蔡淑美於
    本院證稱：印象中被告有請我把這些話轉告給我兒子等語（
    見本院卷第93頁背面）；另徵諸被告以上開言語恫嚇蔡淑美
    ，用意係為促李東樺出面處理其員工陳艾欣乙事，並於蔡淑
    美與李東樺通話時，持續大聲恫稱，顯見被告有以前開惡害
    之言語透過蔡淑美通知李東樺之意思。與辯護人所提最高法
    院52年台上字751 號判例指稱在外對於不相干之人揚言並未
    欲通知被害人之情形不同，辯護人顯有誤認，難以憑採。又
    辯護人雖指證人蔡淑美係受李東樺暗示方證稱被告有請轉知
    李東樺云云，然辯護人亦自陳證人李東樺有不適當之言語表
    現時，即經本院當庭制止，故尚難認蔡淑美所證，非出於己
    之記憶而受李東樺指示，且綜觀全情，被告有促蔡淑美轉知
    該等言語乙情業經本院認定如前，故辯護人此部份所辯，難
    以採認。
  3.末被告辯稱及辯護人辯護意旨均指被告踢擲桌、椅僅為發洩
    情緒，非恐嚇之行為，此由證人蔡淑美證稱：被告是在踢桌
    椅前講腦漿噴出來等語，踢桌椅時，我已經離該處有段距離
    等語；證人尤美雲證稱：被告丟椅子並非朝蔡淑美方向丟擲
    等語（見本院卷第31、32頁背面）即可知悉云云。惟被告既
    以兇惡之口氣為恫嚇之言語後，於蔡淑美尚未離開時旋為踢
    擲桌椅之暴力行為，顯見應屬前開言語恐嚇行為之延伸，不
    因未朝距現場些許距離之蔡淑美丟擲，或無造成實害結果，
    而得認該行為非屬被告恐嚇行為之一部，故被告此部份所辯
    ，亦難憑採。
  (五)綜上，被告前開所辯，純係避就卸責之詞，不足憑採，本案
    事證明確，被告恐嚇犯行堪以認定，應依法論科。
四、核被告所為，係犯刑法第305 條之恐嚇危害安全罪。被告以
    一恐嚇行為，同時恐嚇蔡淑美、李東樺，係一行為觸犯2 相
    同罪名，為想像競合犯，僅論以一罪。爰審酌被告因其員工
    經李東樺建議而離職，心生不滿，不思理性解決雙方糾紛，
    出言以加害生命、身體之事恐嚇告訴人蔡淑美、李東樺，所
    為顯屬可議，犯後復否認犯行，全然未見悔悟之意，態度難
    認良好，且尚未與告訴人達成和解；另斟酌其犯罪之動機、
    犯罪手段、犯罪所生之損害、素行紀錄、生活狀況、智識程
    度等一切情狀，量處如主文所示之刑，並諭知易科罰金之折
    算標準，以資懲儆。
據上論斷，應依刑事訴訟法第299 條第1 項前段，刑法第305 條
、第55條、第41條第1 項前段，刑法施行法第1 條之1 ，判決如
主
本案經檢察官鄭靜筠到庭執行職務。
中    華    民    國   100    年    4     月    20    日
                  刑事第十一庭  法  官  鄭  瑋
以上正本證明與原本無異。
如不服本判決，應於判決送達後10日內，向本院提出上訴狀。
中    華    民    國   100    年    4     月    21    日
                                書記官  蔡佩珊
附錄論罪科刑法條：
中華民國刑法第305條
（恐嚇危害安全罪）
以加害生命、身體、自由、名譽、財產之事，恐嚇他人致生危害
於安全者，處 2 年以下有期徒刑、拘役或 3 百元以下罰金。